【裁判字號】    99,抗,478
【裁判日期】    990430
【裁判案由】    聲請撤銷緩刑
【裁判全文】
臺灣高等法院刑事裁定                   99年度抗字第478號
抗  告  人  臺灣桃園地方法院檢察署檢察官
受  刑  人  甲○○
上列抗告人因聲請撤銷緩刑案件，不服臺灣桃園地方法院中華民
國99年3月28日裁定（臺灣桃園地方法院98年度撤緩字第234號）
，提起抗告，本院裁定如下：
    主  文
原裁定撤銷，發回臺灣桃園地方法院。
    理  由
一、原裁定意旨略以：受刑人因詐欺案件，經臺灣板橋地方法院
    以97年度上易字第1915號判決判處有期徒刑1年8月，緩刑5
    年確定，並應向被害人呂明正支付新台幣（下同）135萬元
    ，給付方法於民國98年1月16日前給付20萬元予呂明正，並
    自98年1月25日起每月25日支付5萬元，至付清為止，如有一
    期未履行，視為全部到期。該判決已於97年12月30日確定在
    案等情，有本院97年度上易字第1915號判決及被告前案紀錄
    表各1份在卷可稽。雖受刑人迄98年11月30日止，僅給付被
    害人367,000元，其餘均未依緩刑條件給付等情，為受刑人
    所不否認，復有被害人提出之聲請撤銷緩刑狀暨所附帳戶存
    摺影本、受刑人庭呈之匯款單據在卷可按。惟查，本案受刑
    人到庭供稱：伊於98年過年後，沒有工作，因此沒有錢可以
    還被害人，伊有誠意要還，也有借錢還被害人，之後真的借
    不到錢等語，可見受刑人係因經濟狀況惡化而未能履行緩刑
    條件。況受刑人經本院傳喚確實到庭說明，且仍居住於戶籍
    地並未遷移他處，有本院訊問筆錄在卷可證，本件即難遽認
    受刑人有何立法理由所指「顯有履行負擔之可能，而隱匿或
    處分其財產、故意不履行、無正當事由拒絕履行或顯有逃匿
    之虞等情事」。就本件聲請情節而論，受刑人係礙於「無工
    作」致欠缺給付可能，其主觀上亦查無「逃匿而拒不履行」
    之惡劣心態，是本院客觀上亦難僅憑聲請人所指事由，即認
    「前案判決」原宣告之緩刑將因後案之宣判而難收預期效果
    ，並有執行刑罰之必要。此外，聲請人除首開事由以外，亦
    不能釋明「原宣告之緩刑難收其預期效果，而有執行刑罰必
    要」之實質要件。綜上，因認本件顯然未備刑法第75條之1
    第1項第4款之實質要件；從而，首開聲請，不能准許，應予
    駁回云云。
二、抗告意旨略以：原判決既認受刑人須向被害人呂明正支付13
    5萬元，於98年1月16日前給付20萬元予呂明正，自98年1月2
    5日起每月25日支付5萬元到付清為止，如有一期未履行，視
    為全部到期。顯已酌量受刑人及被害人資力、意願、犯罪情
    狀所為之決定。本件受刑人迄98年11月30日止僅支付367,00
    0元，其餘均未依緩刑條件給付等節，為受刑人所不否認，
    復有被害人提出之聲請撤銷緩刑狀暨所附帳戶存摺影本、受
    刑人庭呈之匯款單據在卷可按。則受刑人顯未依判決內容履
    行甚明，縱係因經濟狀況惡化而未能遵期履行支付，亦應與
    被害人協商取得被害人諒解方為適當，其逕不履行支付被害
    人款項，顯係故意不為履行，既經被害人具狀要求撤銷受刑
    人緩刑之宣告，顯足認原宣告之緩刑已難其收預期效果，而
    有執行刑罰之必要，原裁定僅以受刑人非故意不履行，而認
    定受刑人之緩刑無須撤銷，實難維持原判決緩刑宣告之公信
    及兼顧被害人利益之保護，徒使受刑人心存僥倖而將來拒不
    再支付被害人相關款項，容有裁量失當之情形，自有未洽等
    語。
三、經查：
  (一)按緩刑宣告，得斟酌情形命犯罪行為人向被害人支付相當數
    額之財產或非財產上之損害賠償，刑法第74條第2項第3款定
    有明文；受緩刑之宣告而有違反刑法第74條第2項第1款至第
    8款所定負擔情節重大，足認原宣告之緩刑難收其預期效果
    ，而有執行刑罰之必要者，得撤銷其緩刑宣告，刑法第75
    條之1第1項第4款亦定有明文。至於違反第74條第2項第1款
    至第8款所定負擔「情節重大」者，依該條增訂理由，係指
    受判決人顯有履行負擔之可能，而隱匿或處分其財產、故意
    不履行、無正當事由拒絕履行或顯有逃匿之虞等情勢而言；
    另緩刑宣告是否得撤銷，除須符合刑法第75條之1第1項各款
    之要件外，該條並採裁量撤銷主義，賦予法院撤銷與否之權
    限，特於第1項規定實質要件為「足認原宣告之緩刑難收其
    預期效果，而有執行刑罰之必要」，供作審認之標準。故法
    院於審酌「得」撤銷緩刑之情形，應依職權本於合目的性之
    裁量，妥適審酌受判決人是否顯有履行負擔之可能，而隱匿
    或處分其財產、故意不履行、或無正當事由拒絕履行或顯有
    逃匿之虞等情事而確有執行刑罰之必要，此與刑法第75條第
    1項所定2款要件有一具備，即毋庸再行審酌其他情狀，應逕
    予撤銷緩刑之情形不同，是法院如認受刑人有未履行緩刑條
    件，應否為撤銷緩刑宣告者，當必詳為說明受刑人違反負擔
    情節是否重大情形，且原緩刑是否難收其預期效果，方為適
    法。
  (二)本件受刑人因詐欺罪，經判處有期徒刑1年8月，併諭知緩刑
    5年，並將「命受刑人向被害人呂明正支付135萬元，於98年
    1月16日前給付20萬元予呂明正，自98年1月25日起每月25日
    支付5萬元到付清為止，如有一期未履行，視為全部到期。
    」等緩刑條件記載於判決主文。受刑人迄98年11月30日止僅
    支付367,000元，其餘均未依緩刑條件給付等節，為受刑人
    所不否認，復有被害人提出之聲請撤銷緩刑狀暨所附帳戶存
    摺影本、受刑人庭呈之匯款單據在卷可按，受刑人確有違反
    原確定判決宣告緩刑之條件。
  (三)受刑人於原審供稱：「因為我判決完後，我就沒有工作，所
    以我就沒有錢可以還被害人…」「（你的工作為何？）是酒
    店上班我是清潔人員，但是98年過年以後，酒店收起來我就
    沒有工作，後來我在陸陸續續都有在工作，但是都工作不久
    ，因為老闆說要裁員。」等語，是受刑人雖供稱其原係酒店
    清潔人員於98年過年因酒店歇業而失業云云，惟所述模糊不
    明確，且未提出任何佐證，自有必要質詰受刑人相關細節查
    明真相。又受刑人既稱後來陸陸續續都有工作，因裁員而工
    作不久，自應詢明受刑人嗣後係於何時從事何工作？薪資收
    入若干？是否仍有工作能力？未能找到工作之原因？並命受
    刑人陳報其日常生活收入、開銷情形，及目前財產狀況。必
    要時並得傳喚被害人呂明正到庭陳述意見，妥適判斷受判決
    人是否顯有履行負擔之可能，而隱匿或處分其財產、故意不
    履行、或無正當事由拒絕履行等情事。原審未予詳查，全盤
    採信受刑人所辯，遽認受刑人係因經濟狀況惡化而未能履行
    緩刑條件，殊嫌率斷。檢察官指摘原裁定不當，非無理由，
    應由本院將原裁定撤銷發回原審法院更為適法裁定。
四、據上論斷，依刑事訴訟法第413條，裁定如主文。
中    華    民    國    99    年    4     月    30    日
                  刑事第七庭  審判長法  官  宋明蒼
                                    法  官  趙功恆
                                    法  官  楊智勝
以上正本證明與原本無異。
不得再抗告。
                                    書記官  林桂玉
中    華    民    國    99    年    5     月    5     日

司法院資訊處製作；財團法人民間司法改革基金會備份。
